臺灣板橋地方法院刑事判決　　　　　　　95年度訴字第2634號
公　訴　人　臺灣板橋地方法院檢察署檢察官
被　　　告　丁○○
　　　　　　　　　　（現另案於臺灣士林監獄執行）
　　　　　　乙○○
　　　　　　　　　　　樓
上二人共同
選任辯護人　翁方彬　律師
上列被告等因殺人未遂案件，經檢察官提起公訴（九十五年度偵
字第一三二九號），本院判決如下：
    主  文
丁○○、乙○○共同傷害人之身體，因而致人於重傷，均累犯，
丁○○處有期徒刑伍年陸月。乙○○處有期徒刑伍年。
    事  實
一、丁○○（曾因傷害案件，經本院以九十年度易字第五十號判
    決判處有期徒刑五月確定，於民國九十年七月三十一日易科
    罰金執行完畢，構成累犯）、乙○○（因傷害案件，經本院
    以九十年度易字第五十號判決判處有期徒刑四月確定，於九
    十年九月四日易科罰金執行完畢，構成累犯）與戊○○原為
    友人關係，因戊○○經營工程獲利頗豐，丁○○於九十四年
    十一月十九日十八時許，在臺北縣樹林市○○街與保安二街
    四十巷口，巧遇戊○○，向其稱「你賺錢都沒有分給我」，
    戊○○回稱「你又不是我兒子，我賺錢幹嘛要分你」，致使
    丁○○心生不悅，出手毆打戊○○，而丁○○之友人乙○○
    、真實姓名年籍不詳之綽號「大胖」、「錦文」之成年男子
    見狀，基於與丁○○共同傷害人之身體之犯意聯絡，且一般
    人得預見如以鋁棒等物朝頭部毆打，稍有用力過猛將使顱內
    出血，腦神經受創後有可能喪失語能、或嗅能、味能，或導
    致身體有重大不治或難治之重傷害，丁○○、乙○○仍以徒
    手、「錦文」、「大胖」以手持鋁棒之方式，朝戊○○頭部
    毆打，戊○○之配偶丙○○於對面路口目睹上開情形，立即
    大聲向附近指揮交通之義警求救，丁○○、乙○○等人則趁
    機逃逸，戊○○因此受有頭部外傷併硬腦膜下出血之傷害，
    因無明顯外傷，未立刻就醫，於翌日凌晨開始身體不適嘔吐
    ，經緊急送往財團法人長庚紀念醫院林口分院手術治療後，
    仍受有合併失語症及右側肢體偏癱之重傷害。
二、案經戊○○之妻丙○○訴由臺北縣政府警察局樹林分局報請
    臺灣板橋地方法院檢察署檢察官偵查起訴。
    理  由
一、證據能力：按被告以外之人於審判外之言詞或書面陳述，除
    法律有規定者外，不得作為證據，刑事訴訟法第一百五十九
    條第一項定有明文，此即學理上所稱「傳聞證據排除法則」
    。又被告以外之人於偵查中向檢察官所為之陳述，除顯有不
    可信之情況者外，得為證據；被告以外之人於審判外之陳述
    ，雖不符同法第一百五十九條之一至第一百五十九條之四之
    規定，而經當事人於審判程序同意作為證據，法院審酌該言
    詞陳述或書面陳述作成時之情況，認為適當者，亦得為證據
    ，此則同法第一百五十九條之一第二項、第一百五十九條之
    五第一項規定甚明。而鑒於採用傳聞證據排除法則之重要理
    由之一，係因傳聞證據未經當事人之反詰問予以覈實，若當
    事人願放棄對原供述人之反對詰問時，原則上即可承認該傳
    聞證據之證據能力，而揆諸我國刑事訴訟法第一百五十九條
    之五之立法理由，除參照前述傳聞證據排除法則之基本法理
    外，亦參考日本刑事訴訟法第三百二十六條之立法例，查日
    本刑事審判實務之運作，有關檢察官及被告均同意作為證據
    之傳聞書面材料或陳述，可直接援引該國刑事訴訟法第三百
    二十六條作為傳聞例外之法律依據，僅在檢察官與被告不同
    意之情況下，乃須根據其他傳聞例外規定俾以斟酌該等書面
    材料或陳述是否具有證據能力，在當事人間無爭執之案件中
    ，傳聞證據基本上均可依據前引規定提出於法院使用。據此
    ，我國刑事訴訟法第一百五十九條之五之適用應可作同上之
    解釋，下列財團法人長庚紀念醫院林口分院出具之診斷證明
    書、病歷資料、九十五年十一月二十四日（九五）長庚院法
    字第○九七六號函及本院九十五年度禁字第一五二號禁治產
    宣告裁定，固為被告以外之人在審判外之言詞、書面陳述，
    屬傳聞證據，惟公訴人、被告、辯護人就前開審判外之陳述
    ，同意作為證據，而本院認為上開證據並無違法取證及證明
    力明顯過低之瑕疵，診斷證明書、病歷資料係醫師本於醫療
    專業所作成，又禁治產宣告裁定為公務員依法製作之文書，
    可信性應無須置疑，本院認為以上述傳聞證據作為證據均為
    適當，故依諸上開規定及說明，有證據能力。至於告訴人丙○○於偵查中證述內容，並無顯不可信之情形，亦有證據能
    力，先予敘明。
二、訊據被告丁○○矢口否認上開犯行，辯稱伊與戊○○自幼即
    認識，為朋友關係，曾經合夥做生意，彼此間並無不愉快，
    當日有與被害人戊○○見面及說話，但是沒有發生不愉快，
    亦未毆打戊○○云云。被告乙○○辯稱當日戊○○有罵伊，
    所以有徒手毆打戊○○，現場只有伊一人，被告丁○○、「
    錦文」、「大胖」等人並未在現場，伊有用手打戊○○的手
    、頭部各一下，不知道為何戊○○傷勢如此嚴重云云。辯護
    人為被告等辯稱：告訴人丙○○證稱伊有近視且當日未戴眼
    鏡，且案發當時太陽已下山，光線顯然有所不足，丙○○距
    離戊○○有相當之距離，依當時情形是否可清楚目睹戊○○
    被毆打之情形，存有疑問；況且由甲○○之證詞可知被告丁○○負責籌畫當日廟會陣頭之表演，期間曾與戊○○說話，
    事後戊○○離去，被告丁○○並未跟出去，亦無追打戊○○
    之情形，應為無罪之諭知。被告乙○○僅有毆打戊○○頭部
    一下，並無殺人犯意等語。經查：
    (一)戊○○於九十四年十一月十九日十八時許，在臺北縣樹林
      市○○街與保安二街四十巷口，遭數人毆打，受有頭部外
      傷併左側硬腦膜下出血等傷害，經送財團法人長庚紀念醫
      院林口分院緊急進行腦部手術，仍合併失語症及右側肢體
      偏癱等，日常生活均需他人照顧，對外界言語詢問無適當
      反應，經本院宣告為禁治產人，有財團法人長庚紀念醫院
      診斷證明書、病歷資料、本院九十五年度禁字第一五二號
      裁定在卷可佐。是被害人戊○○遭人毆打後毀敗語能，且
      右側肢體偏癱，身體受有重大難治之傷害，即受有重傷害
      之事實，堪以認定。
    (二)告訴人丙○○於審理中證稱：九十四年十一月十九日當天
      是廟會，戊○○要去找朋友，在臺北縣樹林市○○街與保
      安二街四十巷口遇到被告丁○○，當時伊站在對面，被告
      丁○○對戊○○說「你賺錢都沒有分給我」，戊○○回稱
      「你又不是我兒子，我賺錢幹嘛要分你」，丁○○就出手
      打戊○○，被告丁○○的小弟乙○○、「錦文」、「大胖
      」共五、六個人就衝過去打戊○○，有拿東西打戊○○頭
      部，戊○○就往巷子裡跑，因為有點距離，伊沒有看清楚
      拿什麼工具，但看起來是類似鋁棒的東西，伊看到之後馬
      上去叫義警，而義警吹哨子之後，被告等人就立即散去等
      語。其對於戊○○遭被告丁○○、乙○○、「錦文」、「
      大胖」等人分別徒手、或持鋁棒之類工具毆打頭部等重要
      情節，核與警詢、偵查中指述相符，並無矛盾之處。何況
      ，被告丁○○、乙○○為戊○○夫婦之友人，雙方認識多
      時，彼此間並無深仇，丙○○並無誣陷被告二人之動機。
      況且，丙○○指證下手之人包括被告乙○○，亦為被告乙○○所不爭執，足徵丙○○之指證並無謬誤之處。又辯護
      人質疑依據當時天色、丙○○所站位置、以及丙○○自承
      當日未配戴眼鏡等情狀，認為丙○○無法看清戊○○被毆
      之情形等語置辯。惟查，丙○○證稱當時站在馬路對面，
      距離戊○○約四公尺左右（證人係表示約有本院法庭七個
      六十公分寬之拋光石英磚距離），距離不算過遠，且丙○○近視僅有二百度，縱算當日未戴眼鏡，不至於影響其視
      力，雖當時天色已昏暗，但均有路燈照明，光線尚可；何
      況丙○○與被告丁○○、乙○○等人熟識，對於渠等外型
      、體態當不會有誤認之虞；再者，丙○○對於施暴人數約
      五、六人、分別徒手或持工具毆打戊○○頭部等證述，先
      後核屬一致，且本院向財團法人長庚紀念醫院林口分院函
      查，戊○○頭部受傷是否可能徒手造成？依據上開醫院九
      十五年十一月二十四日（九五）長庚院法字第○九七六號
      函回覆：戊○○之外部傷痕是徒手傷害或使用工具所造成
      ，因資料不足，無法判斷，惟就醫學而言，徒手傷害難造
      成顱內出血，一般而言，造成顱內出血之原因，多數係使
      用工具所致。據上足見，戊○○頭部受創應係以工具毆擊
      所致，是丙○○證述內容，核與證據相符，應為真實。
    (三)另被告丁○○聲請傳喚證人甲○○作證，欲證明當日沒有
      出手毆打戊○○云云。甲○○於本院審理中證稱：當日廟
      會之時，有請陣頭從事表演，伊是被告丁○○之友人，被
      告丁○○有出陣頭表演，伊幫忙維護秩序，並在現場督促
      陣頭進行表演，當日十八時、十九時許，被告丁○○亦在
      廟埕內，有看到戊○○與被告丁○○說話，沒有多久就離
      開，廟會當日有許多陣頭表演，彼此穿插演出，有時必須
      在旁邊等待，從十五時、十六時許，陣頭開始進入廟內一
      直到表演結束約二十時為止，伊都和被告丁○○在一起，
      沒有看到被告丁○○打人等語。惟依據證人甲○○證述，
      甲○○在廟會當日負責督導陣頭表演以及維護秩序，陣頭
      高達一、二十陣，且彼此穿插表演，其注意力應集中於陣
      頭表演及維持秩序，焉有可能無時無刻留意被告丁○○之
      一舉一動，故其證述顯係迴護被告丁○○，不足對被告為
      有利之認定。又被告乙○○辯稱只有伊一人出手毆打戊○○，被告丁○○、「錦文」、「大胖」等人均未在現場，
      亦沒有持工具打戊○○云云。然查，戊○○遭毆打後，受
      有頭部外傷併硬腦膜下出血之傷害，嗣後經治療仍然嚴重
      受創，現因合併失語症及右側肢體偏癱等，並經本院宣告
      為禁治產人，已喪失日常生活自理能力，業如前述，其所
      受傷勢嚴重，並非徒手毆打所致，故被告乙○○辯稱僅毆
      打頭部一下、未有他人參與、未持任何工具之詞，核與證
      據不符，顯係為減輕罪責且迴護被告丁○○之詞，不足採
      信。
    (四)本案係被告丁○○向戊○○索討金錢未果，戊○○又以言
      詞反擊被告丁○○後，被告丁○○出手毆打戊○○，被告
      乙○○及「錦文」、「大胖」等人見狀亦以徒手、鋁棒等
      物毆打戊○○，渠等主觀上有傷害之犯意明甚。依被告二
      人正值壯年，見識非淺，對於數人圍毆戊○○，並持鋁棒
      等物攻擊戊○○頭部，如稍有用力過猛可能造成顱內出血
      及腦神經受創，有可能喪失語能、嗅能、味能及造成癱瘓
      之重傷害後果亦非無可預見，仍出手攻擊，導致戊○○受
      有前述之重傷害後果，為客觀上所得預見，是被告等應為
      重傷害之結果負責無誤。
    (五)本案事証已臻明確，被告等犯行洵堪認定，自應依法論科
      。
三、按刑法所謂故意致人重傷，係指加害時即有致人重傷之故意
    ，而結果致被害人重傷者而言。若其犯罪之初，僅有傷害人
    之故意，徒以一時氣憤用力過猛或兇器過於鋒利，致被害人
    受重傷之結果者，只能以犯傷害罪因而致人重傷論科，最高
    法院二十二年度上字第四一三六號判例可資參照。次按刑法
    第二百七十七條第二項傷害致人於死罪，係因犯傷害罪致發
    生一定結果所為加重其刑之規定，而加重結果犯既以行為人
    「能預見」其結果之發生為要件，而所謂「能預見」乃指客
    觀情形而言，與主觀上有無預見之情形不同。刑法上傷害致
    死罪係結果犯，如多數人下手毆打，本有犯意之聯絡，自應
    同負責任。又按殺人與傷害之區別，自以有無殺意為斷，審
    理事實之法院，應就案內一切證據，詳查審認，視其犯罪之
    動機、殺傷之次數、所殺傷部位、傷勢程度、犯後態度等綜
    合判斷，俾為認定；殺人與傷害之區別，應以有無殺意為斷
    ，即行為人於下手時有無決意取被害人生命為準，至於被害
    人受傷處是否致命部位，及傷痕多寡、輕重為何等，亦僅得
    供審判者心證之參考，究不能據為絕對之標準。準此，行為
    人於行為當時，主觀上是否有殺人之故意，除應斟酌其使用
    之兇器種類、攻擊之部位、行為時之態度、表示外，尚應深
    入觀察行為人與被害人之關係、衝突之起因、行為當時所受
    之剌激、下手力量之輕重，被害人受傷之情形及行為事後之
    態度等各項因素綜合予以研析。被告丁○○與乙○○與被害
    人戊○○原為舊識，並無深仇大恨，因一時言語不合方出手
    毆打，且依據攻擊部位、並非均持工具等情，應認被告丁○○、乙○○並無致人於死之犯意，核被告二人所為，係犯刑
    法第二百七十七條第二項後段傷害致重傷害罪。公訴人認為
    係殺人未遂罪，容有誤會，惟社會基礎事實同一，變更為傷
    害致重傷害罪。被告丁○○、乙○○與真實姓名年籍不詳之
    綽號「錦文」、「大胖」之成年男子間，有犯意聯絡，行為
    分擔，為共同正犯（刑法第二十八條關於共同正犯之規定雖
    有變更，將陰謀犯、預備犯等尚未至實行階段之行為排除適
    用，惟此就本件已著手實行之犯罪形態並無影響，未生實質
    法律效果之變更，核非刑法第二條所定之「法律變更」，應
    逕引用現行刑法第二十八條之規定。）被告丁○○曾因傷害
    案件，經本院以九十年度易字第五十號判決判處有期徒刑五
    月確定，於九十年七月三十一日易科罰金執行完畢；被告乙○○曾因傷害案件，經本院以九十年度易字第五十號判決判
    處有期徒刑四月確定，於九十年九月四日易科罰金執行完畢
    ，有臺灣高等法院被告前案紀錄表二份可參，渠等受有期徒
    刑執行完畢後五年內再犯本件有期徒刑以上之罪，均為累犯
    （按「法律變更」與法律修正之概念有別；所謂法律變更應
    係指因法律修正而「刑罰」有實質之更異而言，如修正後新
    舊法法定本刑輕重變更，始有依上開規定為準據法而比較適
    用新法或舊法之問題。如新舊法處罰之輕重仍然相同，並無
    有利或不利之情形，即無適用上開規定為比較之餘地，自應
    依一般法律適用之原則，適用現行、有效之裁判時法論處，
    故被告故意犯本罪，依新舊法處罰均相同，無須比較。），
    均依刑法第四十七條第一項規定加重其刑。爰審酌被告素行
    、與戊○○為友人關係，竟因一時口角痛歐戊○○，致戊○○受有重傷害，喪失日常生活自理能力，長期需要他人照顧
    ，惡性非輕，迄今未賠償任何損害，被告丁○○於警詢、偵
    查中均未到案，犯後猶否認犯行，被告乙○○坦承部分犯行
    等一切情狀，分別量處如主文所示之刑，以資懲戒。
據上論斷，依刑事訴訟法第二百九十九條第一項前段、第三百條
，刑法第二十八條、第二百七十七條第二項後段、第四十七條第
一項，判決如主文。
本案經檢察官黃佳權到庭執行職務。
中　　華　　民　　國　　96　　年　　6 　　月　　14　　日
                  刑事第九庭審判長法　官  潘翠雪
                                  法  官  王士珮
                                  法  官  絲鈺雲
以上正本證明與原本無異
如不服本判決應於送達後10日內向本院提出上訴狀
                                  書記官  蔡美如
中　　華　　民　　國　　96　　年　　6 　　月　　15　　日
刑法第二百七十七條
傷害人之身體或健康者，處三年以下有期徒刑、拘役或一千元以
下罰金。
犯前項之罪因而致人於死者，處無期徒刑或七年以上有期徒刑；
致重傷者，處三年以上十年以下有期徒刑。
